【裁判字號】    98,簡上,940
【裁判日期】    981130
【裁判案由】    恐嚇
【裁判全文】
臺灣高雄地方法院刑事判決             98年度簡上字第940號
公  訴  人  臺灣高雄地方法院檢察署檢察官
上  訴  人
即  被  告  甲○○
上列上訴人因恐嚇案件，不服本院高雄簡易庭98年度審簡字第32
8 號中華民國98年7 月27日第一審刑事簡易判決（聲請簡易判決
處刑案號：臺灣高雄地方法院檢察署97年度偵字第29320 號），
提起上訴，本院管轄之第二審合議庭判決如下：
    主  文
上訴駁回。
    事  實
一、甲○○因與乙○○之同居人陳勝耀有財務糾紛，而於民國97
    年9 月8 日晚間10時許，至乙○○位於高雄縣鳳山凱旋路24
    0 巷1 號住處要求陳勝耀出面解決未果，竟基於恐嚇之犯意
    ，對乙○○恐嚇稱：「要一命換三命」等語，致乙○○心生
    畏懼危害於安全而報警處理。
二、案經乙○○訴由高雄縣政府警察局鳳山分局報請臺灣高雄地
    方法院檢察署檢察官偵查後聲請簡易判決處刑。
    理  由
一、按被告以外之人於審判外之陳述，雖不符刑事訴訟法第159
    條之1 至第159 條之4 之規定，而經當事人於審判程序同意
    作為證據，法院審酌該言詞陳述或書面陳述作成時之情況，
    認為適當者，亦得為證據；當事人、代理人或辯護人於法院
    調查證據時，知有刑事訴訟法第159 條第1 項不得為證據之
    情形，而未於言詞辯論終結前聲明異議者，視為有前項之同
    意，刑事訴訟法第159 條之5 定有明文。本件下列所引用之
    證據，均經本院依法踐行調查證據程序，公訴人及被告俱不
    爭執各該證據之證據能力，且迄至本院言詞辯論終結前，未
    就上開證據之證據能力聲明異議，復查無依法應排除其證據
    能力之情形，本院審酌上開證據之形式及取得之過程並無瑕
    疵、與待證事實具有關連性等情況，認為適當，揆諸前揭規
    定，認上開證據俱有證據能力，均得為本案之證據。
二、訊據上訴人即被告甲○○（下稱被告）固不否認於有上開時
    間，在告訴人乙○○前揭住處欲找告訴人之同居人陳勝耀等
    事實，惟矢口否認有何恐嚇之犯行，辯稱：伊當天是想透過
    軟性訴求，請告訴人聯絡陳勝耀回來與伊商談債務問題，伊
    沒有對告訴人口出：「要一命換三命」之恐嚇言詞，可能只
    是講話比較大聲激動而已云云。經查：
(一)上開犯罪事實，業據證人即告訴人乙○○分別於警詢、偵訊
    及本院審理中證稱：被告於97年9 月8 日晚間10時許到伊住
    處找伊同居人陳勝耀，當時只有伊與伊念小學二年級的兒子
    陳家融在家，伊跟被告說陳勝耀不在，被告不走，伊說要請
    警察來，被告說警察來也不怕，還說其父目前中風，等其父
    死後，被告就沒有牽掛，要怎樣都沒關係，還用國語對伊說
    ：「要一命換三命」，伊聽了會感到害怕，後來伊就報警處
    理，從被告到達伊住處直到警察到場之期間約有20分鐘左右
    ，這段期間被告坐在伊家裡客廳地上一直哭，且聲音很大聲
    ，還用手機一直拍伊、伊兒子陳家融及伊家裡，警察到場後
    問明被告是要找陳勝耀，伊說陳勝耀不在，警察把被告請到
    外面去後就離開了，伊沒有當場跟警察說被告恐嚇伊的事情
    ，是隔天陳勝耀問被告講些什麼，伊告訴陳勝耀之後，陳勝
    耀才說還是去備案好了，所以伊才在隔天下班後去警局備案
    等語（見警卷第1 頁、臺灣高雄地方法院檢察署97年度偵字
    第29320 號卷《下稱偵卷》第5 至6 頁、本院98年度簡上字
    第940 號卷《下稱簡上卷》第47至49、53頁）；證人即告訴
    人之子陳家融亦於偵查中證稱：（97年）9 月8 日有一個男
    子來找爸爸（指陳勝耀），說爸爸騙他錢，用手機一直拍伊
    家裡，還坐在伊家門口喝酒，那男子說叫警察來也不會怕，
    還進來房子裡面坐在地上假裝哭，對媽媽（指告訴人乙○○
    ）說話很大聲，伊當時會害怕等語（見偵卷第5 至6 頁）；
    又被告於偵訊及本院審理中供稱：伊當時講話比較大聲，乙
    ○○又說一些言語刺激伊，所以伊比較激動，伊有拿手機對
    著乙○○與陳家融，但沒有拍照，伊當天是因為很心痛所以
    才哭，伊不願碰到也怕弄髒乙○○家裡的東西，才會坐在地
    上，伊是軟訴求，用賴的方式請乙○○聯絡陳勝耀回來與伊
    商談債務問題等語（見偵卷第9 頁、簡上卷第22至23、50至
    51、53頁）。查被告對其行為舉止固均賦予合理化之解釋，
    惟其自承案發當時處於激動狀態，講話大聲，坐在地上哭泣
    ，且手持行動電話對準告訴人及其幼子等情狀，則與告訴人
    及證人陳家融上開證述內容完全相符，參以告訴人本身與被
    告之間並無何糾紛仇怨，證人陳家融僅為小學二年級之孩童
    ，2 人均與被告素不相識，倘若被告於案發當時確僅要求告
    訴人聯繫陳勝耀出面與被告商談債務問題，而未有其他恐嚇
    言詞，告訴人及證人陳家融當不至於自行編造如上陳述之情
    節以誣陷被告，準此，告訴人及證人陳家融前揭證述內容，
    應屬真實可信。被告於上開時、地，對告訴人恫稱：「要一
    命換三命」等語，致告訴人心生畏懼之事實，堪以認定。
(二)被告固以前揭情詞置辯，並聲請傳喚案發當天到場處理之警
    員到庭作證，且要求對其、告訴人及證人陳家融均進行測謊
    等語。惟查，被告前開所辯，與告訴人及證人陳家融上開證
    述情節不符，參以被告係與告訴人之同居人陳勝耀間有債務
    糾紛，並非與告訴人間有所糾紛，其於深夜時分前往告訴人
    住處要求陳勝耀出面商談時，既經告訴人明白告知陳勝耀不
    在家中，自已無法達成與陳勝耀商談之目的，倘若被告並無
    恐嚇告訴人之意，自無必要繼續滯留於告訴人住處長達20分
    鐘之久，期間與告訴人談話時尚且態度激動，並有坐在告訴
    人住處客廳地面哭泣、持行動電話對準告訴人及其幼子陳家
    融等行為舉止，益徵被告前開所辯，為避重就輕之卸責之詞
    ，不足採信。又被告先以前開「要一命換三命」之言詞恫嚇
    告訴人致告訴人心生畏懼後，告訴人始報警處理，並由高雄
    縣政府警察局鳳山分局新甲派出所警員潘雲山、包燕輝到場
    處理，並將被告勸離告訴人住處等情，除據告訴人證述如前
    外，被告亦自承：案發當天到場處理之警員不能證明伊有沒
    有說「要一命換三命」之言詞等語（見簡上卷第25頁），復
    有高雄縣政府警察局鳳山分局98年11月12日高縣鳳警偵二字
    第0980021249號函及所附警員職務報告1 份在卷可稽（見簡
    上卷第42至43頁），堪認被告此部分之聲請與本件待證事實
    無關，並無調查之必要。至被告請求就其、告訴人、證人陳
    家融均進行測謊乙節，本院認依現存之證據，已足以認定被
    告之恐嚇犯行，並無對被告、告訴人、證人陳家融施以測謊
    之必要，均附此敘明。
(三)綜上所述，被告前開所辯各節，核均屬臨訟卸責之詞，無可
    採信。本件事證明確，被告恐嚇犯行堪以認定，應予依法論
    科。
三、核被告所為，係犯刑法第305 條恐嚇罪危害安全罪。原審以
    被告罪證明確，論以上述之罪，並審酌被告本應以理性、和
    平之手段與態度處理事情，竟率爾恐嚇告訴人，使告訴人心
    生畏懼，所為實屬不該，且斟酌本案犯罪情節、被告之智識
    程度及經濟狀況等一切情狀，量處被告拘役30日，並諭知如
    易科罰金，以新臺幣1,000 元折算1 日，本院核其認事用法
    並無違誤，量刑亦稱妥適，被告上訴意旨仍執前詞，否認犯
    罪而指摘原判決不當，為無理由，應予駁回。
據上論斷，應依刑事訴訟法第455 條之1 第1 項、第3 項、第36
8 條，判決如主文。
本案經檢察官陳俊秀到庭執行職務。
中    華    民    國    98    年    11    月    30    日
                  刑事第十七庭  審判長法  官  陳建和
                                      法  官  余銘軒
                                      法  官  毛妍懿
以上正本證明與原本無異。
不得上訴。
中    華    民    國    98    年    11    月    30    日
                                      書記官  林晏光
附錄本案論罪科刑之法條：
中華民國刑法第305條
（恐嚇危害安全罪）
以加害生命、身體、自由、名譽、財產之事，恐嚇他人致生危害
於安全者，處2 年以下有期徒刑、拘役或3 百元以下罰金。


司法院資訊處製作；財團法人民間司法改革基金會備份。
